【裁判字號】    90,毒抗,89
【裁判日期】    900226
【裁判案由】    毒品危害防制條例
【裁判全文】
臺灣高等法院刑事裁定                                九十年度毒抗字第八九號
    抗  告  人  臺灣板橋地方法院檢察署檢察官
    被      告  甲○○
右抗告人因違反毒品危害防制條例案件，對台灣板橋地方法院於中華民國八十九年十
一月三十日所為裁定（八十九年度毒聲更字第二０號）不服，提起抗告，本院裁定如
左：
    主      文
原裁定撤銷，發回臺灣板橋地方法院。
    理      由
一、檢察官原聲請強制戒治意旨略以：抗告人即被告甲○○前因涉犯施用毒品案件，
    經依臺灣板橋地方法院民國（下同）八十七年度毒聲字第二五七號及八十七年度
    毒聲字第一二八三號先後二次裁定送觀察、勒戒後，均因無繼續施用毒品傾向，
    由台灣板橋地方法院檢察署檢察官分別以八十七年度偵字第一七二九一號、第一
    七二九二號、第二六二八號、第三０一０號處分不起訴。惟被告又基於概括之犯
    意，自八十八年十月間某日起，至同年十月二十一日止，連續在台北縣板橋市○
    ○路四二八號四樓等處，施用第二級毒品安非他命，為警於八十八年十月二十一
    日在上址為警查獲之事實，業經被告於警訊中自白，且有第二級毒品淨重一．四
    三公克、施用器具吸食器一個、玻璃球一個扣案，暨台北縣衛生局與法務部調查
    局出具之尿液檢驗報告附卷可稽，復有不起訴處分書、刑案資料查註紀錄表附卷
    可考，核被告係三犯毒品危害防治條例第十條之罪，爰依毒品危害防治條例第二
    十條第三項之規定，聲請裁定令入戒治處所施以強制戒治云云（聲請案號八十年
    度聲戒字第四七六號及八十七年度偵字第二二六四０號。其中八十年度聲戒字第
    四七六號，似為八十九年度才正確）。
二、原審法院就上開聲請，於八十九年四月二十五日，以八十九年度毒聲字第二五一
    七號裁定，其意旨略以：「主文：『甲○○令入戒治處所施以強制戒治壹年。』
    」、「理由：『一、聲請意旨詳如附件聲請書所載。二、經核於法要無不合，應
    依毒品危害防治條例第二十條第三項，裁定如主文。』」。嗣原審法院於同年五
    月五日以裁定更正：「原裁定之原本理由欄第一項應更正為『聲請意旨除被告施
    用安非他命之時間應為八十七年十月某日起至同年十月二十一日止，為警於八十
    七年十月二十一日查獲外，詳如附件聲請書所載。』」（參見八十九年度毒聲字
    第二五一七號前後二次裁定書）。
三、抗告人對上開八十九年度毒聲字第二五一七號裁定提起抗告後，經本院前審以八
    十九年度毒抗字第五九０號裁定撤銷並發回原審法院更為裁定，原審於八十九年
    十一月三十日，以八十九年度毒聲字第二０號裁定，將檢察官之聲請強制戒治予
    以駁回，其理由略以：「一、（省略）。二、經查被告甲○○係於八十七年十月
    十二日在台北縣板橋市○○路四二八號四樓為警查獲，並扣得安非他命淨重一點
    四三公克及吸食器一個、玻璃球一個，被告甲○○當日警訊中自白並採集尿液，
    尿液經送驗結果，證實呈安非他命陽性反應，此經本院調取八十七年度偵字第二
    二六四０號卷核屬無誤。因此本案被告甲○○吸用毒品安非他命時間係八十七年
    十月間而非八十八年十月間。因本件聲請意旨認被告甲○○施用毒品時間係八十
    八年十月間，惟無證據證明被告甲○○於八十八年十月間有吸用毒品，是以本件
    聲請並無理由，不能准許，應予駁回。」云云。
四、本件抗告意旨略以：「被告甲○○前因涉嫌吸用安非他命案件，先後二次經觀察
    、勒戒後，均無繼續施用毒品傾向，經臺灣板橋地方法院檢察署檢察官為不起訴
    處分，惟被告又於八十七年十月十二日在台北縣板橋市○○路四二八號四樓施用
    第二級毒品安非他命，為警於八十七年十月十二日查獲，業經被告自白，且有第
    二級毒品安非他命淨重一點四三公克及吸食器一個、玻璃球一個，暨臺北縣衛生
    局與法務部調查局出具之尿液檢驗報告附卷可稽，因此聲請臺灣板橋地方法院以
    八十九年度毒聲字第二五一七號裁定被告施以強制戒治一年，並將被告送執行強
    制戒治中，詎於該聲請書中所書寫之犯罪日期八十七年誤為八十八年，．．．。
    惟查原聲請書將『八十七年十月十二日』誤寫為『八十八年十月二十一日』，此
    有該卷台北縣警察局海山分局移送書可稽，上開八十九年度毒聲更字第二十號裁
    定，駁回本件聲請裁定即與事實不符，又未調取本署八十七年度偵字第二二六四
    ０號卷，以供查核真實，顯有未盡調查之能事。．．．提起抗告，．．．。」云
    云。
五、本院查：
（一）本件原審係以檢察官聲請裁定強制戒治之犯罪時間為「八十八年十月間某日至
      同年十月二十一日」止，與偵查卷所載犯罪時間為「八十七年十月間某日至同
      年十月二十一日」止不符，因本案被告甲○○吸用毒品安非他命時間係八十七
      年十月間而非八十八年十月間，因此以本件聲請意旨認被告甲○○施用毒品時
      間係八十八年十月間，惟無證據證明被告甲○○於八十八年十月間有吸用毒品
      ，故以本件聲請無理由，不能准許，而為駁回之諭知（如前所述）。
（二）惟查本件檢察官係以被告施用第二級毒品安非他命，並已三犯毒品危害防治條
      例第十條之罪，因之依同條例第二十條第三項之規定，聲請裁定令入戒治處所
      施以強制戒治。而強制戒治依其性質，應屬保安處分之一種，與一般檢察官因
      被告犯罪而提起公訴，請求法院就起訴之事實判決，法院不得訴外審判之性質
      是否完全相同，滋生疑義。本件檢察官原聲請意旨就被告於「八十八年十月間
      某日至同年十月二十一日止」之施用第二級毒品安非他命之行為，聲請原審法
      院裁定令入戒治處所強制戒治一年，原審法院於發現原聲請意旨就所載犯罪日
      期明顯係屬誤載，是否須待檢察官之重新聲請，才可為准許之裁定，非無深究
      之餘地。何況本件原審法院於八十九年五月五日，已另以原聲請書之犯罪日期
      記載有誤而裁定更正原裁定所引用認定之日期，是已明白指出原聲請書所載之
      被告犯罪日期有誤，是原審法院於本院前審發回後，是否可依據八十七年度偵
      字第二二六四０號偵查卷內所載真正之犯罪時間作裁定，而不必拘泥於原聲請
      書所載錯誤之犯罪時間，似亦有其探討之空間。再者，本件檢察官之抗告書亦
      已載明原聲書之被告犯罪日期「八十七年」誤為「八十八年」，本院經調取上
      開偵查卷宗核閱結果，亦認為被告之犯罪時間確為自八十七年十月間某日起至
      同年十月二十一日止。
（三）綜上所述，本件原審疏未就上述各點詳予審酌，遽為聲請駁回之諭知，不無可
      議，本件檢察官之抗告意旨亦執此指摘原裁定不當，難認為無理由，自應由本
      院將原裁定撤銷，發回原審法院另為適當之裁判。
據上論結，應依刑事訴訟法第四百十三條前段裁定如主文。
中      華      民      國     九十     年      二      月     二十六   日
                              台灣高等法院刑事第十六庭
                                  審判長法  官  許  增  男
                                        法  官  黃  鴻  昌
                                        法  官  蔡  彩  貞
右正本證明與原本無異。
不得再抗告。
書記官  高  柑  柏
中      華      民      國     九十     年      二      月     二十七   日


司法院資訊處製作；財團法人民間司法改革基金會備份。
